最高法院刑事判決　　　　　　九十四年度台上字第五二七九號
　　上　訴　人　甲○○
　　　　　　　　　　　　229.
　　選任辯護人　繆　璁律師
上列上訴人因違反廢棄物清理法案件，不服台灣高等法院中華民
國九十一年十二月六日第二審判決（九十一年度上訴字第一七八
０號，起訴案號：台灣台北地方法院檢察署九十年度偵字第四三
八號），提起上訴，本院判決如下：
    主  文
原判決撤銷，發回台灣高等法院。
    理  由
本件原判決認定：上訴人甲○○前於民國八十二年間因違反水利
法案件，經台灣板橋地方法院判處有期徒刑六月，嗣經原審法院
駁回上訴確定，於八十五年二月八日易科罰金執行完畢。其妻江
賴靜妹（已經第一審判刑確定）係台北縣新店市○○街二００巷
九弄一號三樓松信企業有限公司（下稱松信公司）之負責人，上
訴人則為該公司之現場管理人，詎其二人基於共同犯意聯絡，明
知從事廢棄物之處理業務，依廢棄物清理法第四十一條第一項之
規定，應向主管機關台北縣政府申請核發民營廢棄物處理機構許
可文件後，始得從事廢棄物處理，竟自八十九年六月初某日起，
由上訴人出面代表松信公司與王乾林（亦經第一審判刑確定）簽
訂土地租賃契約，租用原屬陳金財所有而由陳金財於生前交由其
繼子王乾林管理，位於新店市○○○段寶斗厝小段三八一地號之
土地（應有部分二分之一，重測後改為同市○○段六六九地號）
，供渠等處理建築物拆下之鐵條、紙盒、砂子、磚塊、雜物等一
般事業廢棄物。另黃瑞乾（業經第一審判刑確定）明知未領有廢
棄物清除、處理之許可證或核備文件者，不得從事廢棄物清除、
處理工作，竟以每月新台幣四萬七千元之代價，僱請亦未依上開
法律規定領取清除、處理許可證之林志欽（亦經第一審判刑確定
），從事清除廢棄物之工作。嗣於八十九年十二月十八日上午，
江賴靜妹通知黃瑞乾謂有若干建築廢棄物欲清除，請其派車前去
載運至松信公司所租用之上揭堆置場，黃瑞乾遂指示林志欽駕駛
自用小貨車，自新店市○○路與寶橋路路口旁之工地，載運建築
物拆下之木板、鐵條及雜物等一般事業廢棄物，至上址堆置，旋
於當日下午一時三十分許，為環保警察隊第一中隊警員當場查獲
等情，因而撤銷第一審關於上訴人部分之不當科刑判決，改判論
處上訴人共同未依廢棄物清理法第四十一條第一項規定領有廢棄
物處理許可文件，從事廢棄物處理（累犯）罪刑。固非無見。
惟查：科刑之判決書，其主文、事實與理由必須互相一致，否則
即屬判決理由矛盾之違法。原判決據以論罪科刑之廢棄物清理法
第四十六條第一項第四款，係以「未依第四十一條第一項規定領
有廢棄物清除、處理許可文件，從事廢棄物貯存、清除、處理，
或未依廢棄物清除、處理許可文件內容貯存、清除、處理廢棄物
」，為構成要件。而所謂廢棄物之「清除」、「處理」，依行為
時「事業廢棄物貯存清除處理方法及設施標準」第二條第二款、
第三款規定：「清除：指事業廢棄物之收集、運輸行為」，「處
理：指左列行為：(一)中間處理：指事業廢棄物在最終處置前，以
物理、化學、生物、熱處理或其他處理方法，改變其物理、化學
、生物特性或成分，達成分離、減積、去毒、固化或安定之行為
。(二)最終處置：指衛生掩埋、封閉掩埋、安定掩埋或海洋棄置事
業廢棄物之行為。(三)再利用：指事業機構產生之事業廢棄物自行
、販賣、轉讓或委託做為原料、材料、燃料、填土或其他經中央
主管機關及目的事業主管機關認定之用途行為，並應符合本標準
規定者」。亦即「清除」與「處理」定義不同，且所稱「處理」
，係指「中間處理」、「最終處置」及「再利用」等三種態樣而
言。原判決事實欄僅認定，黃瑞乾僱用林志欽從事「清除」廢棄
物之工作，且江賴靜妹通知黃瑞乾謂有若干建築廢棄物欲「清除
」，請其派車前去載運至松信公司所租用之上揭堆置場，黃瑞乾
遂指示林志欽駕駛自用小貨車，自新店市○○路與寶橋路路口旁
之工地，載運建築物拆下之木板、鐵條及雜物等一般事業廢棄物
，至上址堆置等情，並未記載上訴人與黃瑞乾、林志欽就上開「
清除」廢棄物之行為有如何之犯意聯絡及行為分擔，但其理由欄
卻認上訴人就本件犯行與江賴靜妹、黃瑞乾、林志欽有犯意聯絡
及行為分擔，為共同正犯（見原判決第八頁第七行、第八行），
其事實之記載與理由之敘述，已不相符合，與原判決主文欄所載
：「甲○○共同未依廢棄物清理法第四十一條第一項規定領有廢
棄物處理許可文件，從事廢棄物『處理』」，亦相齟齬，自有判
決理由矛盾之違法。另上開堆置一般事業廢棄物之行為，是否合
於前揭所稱「處理」之規定？亦值研酌。實情為何？因關上訴人
本件犯行是否成立，與上訴人之利益有重大關聯，自應詳予查明
，原審未根究明白，即逕論以未依規定領有廢棄物「處理」許可
文件，從事廢棄物「處理」罪刑，亦嫌速斷而難昭折服。上訴意
旨指摘原判決違法，非無理由，認應發回更審，期臻翔適。
據上論結，應依刑事訴訟法第三百九十七條、第四百零一條，判
決如主文。
中　　華　　民　　國　九十四　年　　九　　月　二十二　日
                      最高法院刑事第十二庭
                          審判長法官  謝　俊　雄
                                法官  陳　世　雄
                                法官  蘇　振　堂
                                法官  吳　信　銘
                                法官  徐　文　亮
      本件正本證明與原本無異
                                      書  記  官
中　　華　　民　　國　九十四　年　　九　　月　二十七　日
                                                    Ｙ
